最　高　行　政　法　院　裁　定
                                      100年度裁字第721號
上  訴  人　王秉洋
          　王吉神
          　王嘉鎮
          　周王金美
          　王望
          　王秀吉
          　王碧輝
          　王鳳珍（即王桓基之繼承人）
          　王鳳雪（即王桓基之繼承人）
          　王鳳瀝（即王桓基之繼承人）
被 上訴 人　臺中市政府
代　表　人　胡志強
被 上訴 人　內政部
代　表　人　江宜樺
上列當事人間收回被徵收土地事件，上訴人對於中華民國98年11
月11日臺中高等行政法院98年度訴字第272號判決，提起上訴，
本院裁定如下：
　　主  文
上訴駁回。
上訴審訴訟費用由上訴人負擔。
　　理  由
一、按對於高等行政法院判決之上訴，非以其違背法令為理由，
    不得為之，行政訴訟法第242條定有明文。依同法第243條第
    1項規定，判決不適用法規或適用不當者，為違背法令；而
    判決有同條第2項所列各款情形之一者，為當然違背法令。
    是當事人對於高等行政法院判決上訴，如依行政訴訟法第24
    3條第1項規定，以高等行政法院判決有不適用法規或適用不
    當為理由時，其上訴狀或理由書應有具體之指摘，並揭示該
    法規之條項或其內容；若係成文法以外之法則，應揭示該法
    則之旨趣；倘為司法院解釋或本院之判例，則應揭示該判解
    之字號或其內容。如以行政訴訟法第243條第2項所列各款情
    形為理由時，其上訴狀或理由書，應揭示合於該條項各款之
    事實。上訴狀或理由書如未依此項方法表明，或其所表明者
    與上開法條規定不合時，即難認為已對高等行政法院判決之
    違背法令有具體之指摘，其上訴自難認為合法。
二、臺中縣梧棲鎮（現改制為臺中市梧棲區，下同）公所為辦理
    臺中○○○區○○○道路工程，需用坐落臺中縣梧棲鎮○○
    段305-1地號等134筆土地及同段115地號土地1筆，由被上訴
    人臺中縣政府（現改制為臺中市政府，下同）報經臺灣省政
    府核准徵收及一併徵收其地上物，交由臺中縣政府公告徵收
    土地、地上農林作物及建築改良物。上訴人即原土地所有權
    人王秉洋等人以梧棲鎮公所於民國79年5月12日已取得需用
    土地之所有權，未如期使用，至88年間變更使用計畫，提供
    臺中港務局，聯合開發臺中○○○區○○○○○道路工程高架
    道路使用，連接西濱快速道路、中二高高速公路之外線道路
    屬國道，主管機關非梧棲鎮公所等情，於97年5月28日申請
    依土地徵收條例第9條規定，照原徵收價額收回土地。案經
    臺中縣政府報經被上訴人內政部，以本件經審認與土地法第
    219條及都市計畫法第83條規定不符，同意不予發還，臺中
    縣政府據以函復，上訴人等不服，遂循序提起行政訴訟，為
    原審判決駁回，而提起本件上訴。
三、上訴人上訴主張略以：本件原審受命法官未於準備程序依職
    權行準備程序調查證據並試行和解，逕以自由心證判決上訴
    人之訴，有適用法規不當之違法。本件被徵收之土地所興建
    之公路為國道，需用土地人應是中央主管機關交通部，由交
    通部擬具徵收計畫聲請核辦徵收為適法。原需用土地人梧棲
    鎮公所提出徵收計畫書聲請核准徵收上開土地，即有適用法
    規不當之違法，而屬無效。本件興建工程既為國道，應由臺
    中港務局辦理系爭徵收，然而該系爭土地卻由被上訴人臺中
    縣政府辦理徵收，顯有重大明顯瑕疵之違法，應為無效之行
    政處分。又原判決就土地徵收條例第49條第1項第2款是否適
    用，未在判決理由中判斷，有判決不備理由及不適用法規之
    違法。況本件臺中港特三號道路工程，亦經過龍井鄉（現改
    制為臺中市○○區○○○段1655地號土地，而本件因臺中縣
    政府違法徵收在先，造成上訴人等無法與前開土地同時間被
    徵收，不能以較高地價取得賠償金，實有違平等原則。且本
    件梧棲鎮公所於79年5月12日已取得需用土地之所有權，未
    如期使用，至88年間變更使用計畫，提供臺中港務局，聯合
    開發臺中○○○區○○○○○道路工程高架道路使用，違反土
    地徵收條例第49條第3項、土地法第219條第1項第2款之規定
    ，違法事證明確，原判決均未斟酌，判決顯有違法。經核，
    原判決業已就本件依本院91年10月份庭長法官聯席會議決議
    ，應以該直轄市或縣（市）地政機關為處分機關。然則依「
    各類土地徵收案件之原行政處分機關如何認定」案研討會會
    議記錄結論五，該管直轄市或縣（市）地政機關受理申請後
    ，經查明合於收回規定，或認與規定不符，均應擬具處理意
    見，報由原核准徵收機關核定，經核尚與法條規定之意旨無
    違。是受理申請之該管直轄市或縣（市）地政機關，經初步
    審查結果，認與規定不合，不自作成否准之決定，仍層報原
    核准徵收機關作成駁回申請之決定者，與最高行政法院上開
    決議之情形不同，應以該作成駁回決定之原核准徵收之機關
    為處分機關。準此，被上訴人臺中縣政府既無作成不准收回
    之決定，僅擬具不同意發還之初步審查意見報請被上訴人內
    政部作成同意不予發還之核定。本件否准收回之機關應為被
    上訴人內政部，被上訴人臺中縣政府純係執行機關，則上訴
    人以之為共同被告，自屬被告不適格。又梧棲鎮公所徵收土
    地計畫書十三之（三）計畫進度分別為預定78年12月及79年
    12月開工，99年12月完工，系爭工程已於92年3月31日竣工
    ，本案需用土地人為梧棲鎮公所，雖交由交通部臺中港務局
    及公路局西濱工程處等單位辦理施工，且將平面改高架方式
    規劃，平面道路與高架道路併行，其係屬方法之變更，尚非
    「目的」及「用途」之變更。本件徵收之土地，自始至終均
    做道路之交通事業使用，並無土地法第219條第1項第2款所
    定「未依核准徵收原定興辦事業使用」之情形。另臺中○○
    ○區○○○○道路工程縱由臺中港務局編列預算支付，此屬工
    程款補助問題，與是否違反原定興辦事業使用無涉。本件徵
    收公告日期為78年4月11日，係在土地徵收條例89年2月2日
    施行之前，是上訴人等請求依土地徵收條例第9條規定收回
    系爭土地，自無可採。另同條例第49條第2項固規定「前項
    規定，於本條例施行前公告之土地適用之。」惟該條第1項
    係屬辦理撤銷徵收之規定，與本件上訴人等係請求收回被徵
    收土地，如不能收回，應補償地價差額無涉等情，敘述甚詳
    。本件上訴人對於高等行政法院判決上訴，雖以該判決違背
    法令為由，惟核其上訴理由，無非係重述其於起訴已主張而
    為原審所不採之理由，並就原審取捨證據、認定事實之職權
    行使，指摘其為不當，且就原審已論斷者，泛言未論斷，或
    就原審所為論斷，泛言其論斷矛盾，而非具體表明合於不適
    用法規、適用法規不當或行政訴訟法第243條第2項所列各款
    之情形，難認對該判決之如何違背法令已有具體之指摘。依
    首開規定及說明，應認其上訴為不合法。
四、據上論結，本件上訴為不合法。依行政訴訟法第249條第1項
    前段、第104條、民事訴訟法第95條、第85條第1項前段、第
    78條，裁定如主文。
中　　華　　民　　國　　100　 年　　3　　 月　　24　　日
                    最高行政法院第一庭
                        審判長法官　鍾　耀　光
                              法官　吳  東  都
                              法官　黃　淑　玲
                              法官　鄭　小　康
                              法官　林　樹　埔

以  上  正  本  證  明  與  原  本  無  異
中　　華　　民　　國　　100　 年　　3　　 月　　24　　日
　　　　　　　　　　　　　　　書記官　黃　淑　櫻